---
title: "NASAesopianeti"
output: html_document
date: "2023-02-01"
---
```{r}
#importo le librerie
library(readr)
library(tidyverse)
library(dplyr)
library(ggplot2)
library(viridis)
library(cluster)
library(factoextra)
library(ggrepel)
```

```{r}
#importo il dataset
db <- read_csv("PS.csv")
head(db)
```

```{r}
#elimino due colonne dal dataset
db <-db %>% select(-c("hostname","pl_letter"))
```

```{r}
#Composite Planets Table is to provide users with a table that is as complete as possible. This indicates the Composites Planet Table will necessarily include parameters from a variety of references for a given planet, indicating that the set of reported parameter values may not be internally or physically self-consistent.

#capiamo come è stato ottenuto il dataset giallo, quello con una sola riga per pianeta

#delle misurazioni ripetute è stata scelta la più accurata (o la più recente se ce ne sono di uguale accuratezza)

#come riempire le parti vuote? Per esempio, calcolo del raggio a partire dalla massa
#teniamo i pianeti senza raggio, ma con la massa

# seleziono le righe senza raggio ma con la massa
pnor <- db %>% filter(is.na(pl_rade)) %>% filter(!(is.na(pl_masse))) %>% select("pl_rade","pl_masse","pl_name")
```

```{r}
# seleziono un pianeta su cui calcolare il raggio
k91 <- pnor %>% filter(pl_name == "Kepler-91 b")
```

```{r}

#mass-radius relation of Chen & Kipping (2017) to derive the planet radius R_p
#R=C+M×S, where  
#R = log10(Rp/R⊕), 
#C= a constant term (in log10units), 
#M= log10(Mp/M⊕), 
#S= the slope of the power-law relation, 
#R⊕ r presents the radius of the Earth, and 
#M⊕ represents the mass of the Earth

#log10(Rp/R⊕) =  C+M*S,

#calcolo raggio del pianeta
rhrt <- 6.371*10^6
C <- 1.25
Mp <- K91$pl_masse
M <- log10(Mp)
S <- -0.044
Rrp <- 1.25+log10(146.2018)*(-0.044)
R <- log10(Rrp/6.371*10^6)
c <- 1.25
s <- -0.044
m <- log10(K91$pl_masse)
R <- c + (m * s)Rp <- (10^R)
```

```{r}
# importo il dataset con gli errori
db <- read.csv("PS_elab_errs.csv")
head(db)
summary(db)
```

```{r}
# calcoliamo la media degli errori sulla massa errpos <- na.omit(db$pl_bmasseerr1)
#(mean(errpos))/(mean(na.omit(db$pl_bmasse)))
# in questo caso la media non è rappresentativa, poichè sono presenti degli outliers. Procediamo utilizzando la mediana
#(median(errpos))/(median(na.omit(db$pl_bmasse)))
#calcolo l'intervallo degli errori su massa e raggio
err_mass_medio <- (db$pl_bmasseerr1-db$pl_bmasseerr2)
err_rade_medio <- (db$pl_radeerr1-db$pl_radeerr2)
t.test(im)
t.test(ir)
#operiamo ora sul dataset senza errori, tuttavia teniamo conto degli errori sulle misurazioni
```

```{r}
#importo il dataset senza errori
dg <- read.csv("PS_elab.csv")
```

```{r}
#quanti pianeti sono stati scoperti ogni anno?
#farne un grafico a tortanumeroscoperti <- as.data.frame(table(PS$disc_year))
numeroscoperti <- as.data.frame(table(dg$disc_year))
ggplot(numeroscoperti) +
  geom_col(aes(x=Var1, y= Freq, fill = Freq), col = "black")+
  theme_minimal()+
  theme(plot.title = element_text(hjust = 0.5), axis.text.x = element_text(angle = 45, vjust = 0.5, hjust=1))+
  labs(title = "Numero di esopianeti scoperti per anno", hjust = 0.5)+
  xlab("Anno")+
  ylab("Numero pianeti scoperti") +
  scale_fill_viridis(discrete = FALSE)
##############################################################
metodoscoperta <- as.data.frame(table(dg$discoverymethod))
ggplot(metodoscoperta) +
  geom_col(aes(x=Var1, y= Freq, fill = Freq),col = "black")+
  theme_minimal()+
  theme(plot.title = element_text(hjust = 0.5), axis.text.x = element_text(angle = 30, vjust = 0.5, hjust=1))+
  labs(title = "Metodo di scoperta", hjust = 0.5)+
  xlab("Metodo")+
  ylab("Numero esopianeti scoperti")
################################################################
#quante stelle hanno i sistemi?
numerostelle <- as.data.frame(table(dg$sy_snum))
perc_stelle <- numerostelle %>% mutate("pstelle"=Freq/sum(Freq)*100)
ggplot(perc_stelle, aes(x="", y= Freq,fill = as.factor(Var1))) +
  geom_bar(stat = "identity",width = 1, color="white")+
  coord_polar("y",0,1)+
  theme_minimal()+
  theme(plot.title = element_text(hjust = 0.5), axis.text.x = element_text(vjust = 0.5, hjust=1))+
  labs(title = "Numero di stelle nel sistema", hjust = 0.5)+
  xlab("Numero di stelle")+
  ylab("Numero di sistemi")+
  scale_fill_viridis(discrete = TRUE, name = "Numero di stelle")
##################################################################
#quanti pianeti hanno i sistemi?
numeropianeti <- as.data.frame(table(dg$sy_pnum))
ggplot(numeropianeti) +
  geom_col(aes(x=Var1, y= Freq),fill = "darkblue", col = "black")+
  theme_minimal()+
  theme(plot.title = element_text(hjust = 0.5), axis.text.x = element_text(vjust = 0.5, hjust=1))+
  labs(title = "Numero di esopianeti nel sistema", hjust = 0.5)+
  xlab("Numero di pianeti")+
  ylab("Numero di sistemi")
```

```{r}
# boxplots
pl <- dg %>% gather(variable,values, 6:19)
ggplot(pl)+
 geom_boxplot(aes(x=variable,y=values), fill="lightblue") +
 facet_wrap(~variable,ncol = 3,scales="free") +
 theme_minimal()+
 theme(strip.text = element_blank(), text = element_text(size=12))
```

```{r}
# raggruppiamo i pianeti in 4 categorie
# utilizziamo solo alcune variabili, poichè alcune sono a parole, e altre sono ininfluenti per raggruppare i pianeti simili, un esempio è la variabile dell'anno di scoperta. Anche i valori NA sono ininfluenti, l'algoritmo non riesce a misurare la loro distanza non sapendo il loro valore. Sostituire NA con la media della variabile sarebbe impreciso, poichè come detto in precedenza è presente un errore considerevole
perclas <- na.omit (dg %>% select("pl_name", "pl_rade", "pl_bmasse", "pl_dens"))
normalizzati <- scale(perclas[,-c(1)])
perclas[, -c(1)] <- normalizzati
set.seed(123)
#comando per la riproducibilità dell'esperimento: il computer sceglie quattro valori casuali, con questo comando risceglie gli stessi valori ogni volta che facciamo riandare il codice
gruppi <- kmeans(perclas$pl_rade, centers = 4)
table(gruppi$cluster)
perclas$cluster <- gruppi$cluster
row.names(perclas) <- perclas$pl_name
sommario <- perclas %>% group_by(cluster) %>% summarise(avg_radius = mean(pl_rade), avg_masse = mean(pl_bmasse), avg_dens = mean(pl_dens))
sommario
terrestri <- perclas %>% filter(cluster==1) %>% inner_join(dg, by.x= "pl_name")
superterre = perclas %>% filter(cluster==3 ) %>% inner_join(dg, by.x= "pl_name") 
nettuniani = perclas %>% filter(cluster==2 ) %>% inner_join(dg, by.x= "pl_name") 
giganti_gassosi = perclas %>% filter(cluster==4 ) %>% inner_join(dg, by.x= "pl_name") 
```

```{r}
#Comandi tecnici per vedere i gruppi. Cosa sono dim1 e dim2? mix di variabili vere per rappresentare

rownames(perclas) <- perclas$pl_name

p <- fviz_cluster(gruppi, perclas[,-c(1,5)], axes = c(1, 2), geom = c("point"), repel = TRUE,
  show.clust.cent = TRUE, ellipse = TRUE, ellipse.type = "convex",
  ellipse.level = 0.95, ellipse.alpha = 0.2, shape = NULL,
  pointsize = 1, labelsize = 12, main = "Cluster plot",
  xlab = NULL, ylab = NULL, outlier.color = "black",
  outlier.shape = 19, outlier.pointsize = pointsize,
  outlier.labelsize = labelsize, ggtheme = theme_grey())+
  xlim(c(-0.5,2)) + ylim(0,0.5)
p+ geom_text_repel(data = p$data, aes(x=x, y=y, label = perclas$pl_name, colour = cluster), vjust = -1, show.legend = F)
```

#--NON AFFRONTATO--
#```{r}
#library('corrr')
#library(ggcorrplot)
#perclas_normalized <- scale(perclas[,2:4])
#corr_matrix <- cor(perclas_normalized)
#ggcorrplot(corr_matrix, method = "circle")
#```
#
#```{r}
#data.pca <- princomp(corr_matrix)
#summary(data.pca)
#```
#
#```{r}
#library(cluster)
#set.seed(123)
#sil <- silhouette(gruppi$cluster, dist(perclas), ordered = FALSE)
#row.names(sil) <- row.names(perclas) # Needed to use label option
#fviz_silhouette(sil, label = TRUE)
#```
#```{r}
#fviz_cos2(data.pca, choice = "var", axes = 1:2)
#fviz_pca_var(data.pca, col.var = "cos2",
#            gradient.cols = c("black", "orange", "green"),
#            repel = TRUE)
#```
#```{r}
#perclas[which(perclas$pl_name %like% "HATS-17%"),]
#```


```{r}
#alcuni grafici per controntare i gruppi

boxplot(terrestri$pl_bmasse, superterre$pl_bmasse,
main = "Confronto masse",
xlab = "Massa pianeta/Massa Terra",
ylim = c(-2,150),
at = c(1,2),
names = c("Terrestri", "Superterre"),
las = 3,
col = c("blue","#E5E10C"),
border = "black",
horizontal = TRUE,
notch = TRUE
)

boxplot(nettuniani$pl_bmasse, giganti_gassosi$pl_bmasse,
main = "Confronto masse",
xlab = "Massa pianeta/Massa Terra",
ylim = c(-2,10000), 
at = c(1,2),
names = c("Nettuniani", "Gassosi"),
las = 3,
col =c("blue","#E5E10C"),
border = "black",
horizontal = TRUE,
notch = TRUE
)


#outliers <- boxplot.stats(giganti_gassosi$pl_bmasse)$out
#giganti_gassosi <- giganti_gassosi %>% filter(!(giganti_gassosi$pl_bmasse %in% outliers))

boxplot(nettuniani$pl_bmasse, giganti_gassosi$pl_bmasse,
main = "Confronto masse",
xlab = "Massa pianeta/Massa Terra",
ylim = c(-2,3000), 
at = c(1,2),
names = c("Nettuniani", "Gassosi"),
las = 3,
col =c("blue","#E5E10C"),
border = "black",
horizontal = TRUE,
notch = TRUE
)


#################################################
#                  raggio                       #
#################################################
boxplot(terrestri$pl_rade, superterre$pl_rade,
main = "Confronto raggi",
xlab = "Raggio pianeta/Raggio Terra",
ylim = c(-2,10),
at = c(1,2),
names = c("Terrestri", "Superterre"),
las = 3,
col = c("blue","#E5E10C"),
border = "black",
horizontal = TRUE,
notch = TRUE
)

boxplot(nettuniani$pl_rade, giganti_gassosi$pl_rade,
main = "Confronto raggi",
xlab = "Raggio pianeta/Raggio Terra",
ylim = c(0,80), 
at = c(1,2),
names = c("Nettuniani", "Gassosi"),
las = 3,
col = c("blue","#E5E10C"),
border = "black",
horizontal = TRUE,
notch = TRUE
)
```

```{r}
#Ci concentriamo sui pianeti che hanno catturato l'attenzione degli astronomi perchè molto simili alla terra

trappist <- terrestri[which(terrestri$pl_name %like% "TRAPPIST%"),c(1:4,10:20)] 

valori_terra_sole <- c("Terra", 1.0, 1.0, 5.51, 365.249, 1.0167, 0.0167, 255, 215.41, 0.00914, 5780, 1.0, 1.0, 0.012, 1.0)

trappist[nrow(trappist)+ 1,] <- valori_terra_sole

```

#--NON AFFRONTATO--
#```{r}
###I pianeti più simili alla terra sono i cosiddetti trappist
#library(DescTools)
###quanto si discostano le misurazioni del raggio dalla media?
###E dalla mediana?
#trappist <- terrestri[which(terrestri$pl_name %like% "TRAPPIST%"),1:4]
##
#summary(trappist)
#```
#trappist %>% 
#  mutate("errore_massa" = pl_bmasse - median(pl_bmasse)) %>% 
#  ggplot(aes(x = pl_name, y = errore_massa)) +
#  geom_col(width = 0.7, aes(fill = errore_massa)) +
#  ylab("Scarto massa") +
#  theme_minimal() +
#  coord_flip()+
#  scale_fill_viridis(discrete = FALSE) 
#
#trappist %>% 
#  mutate("errore_raggio" = pl_rade - median(pl_rade)) %>% 
#  ggplot(aes(x = pl_name, y = errore_raggio)) +
#  geom_col(width = 0.7,aes(fill = errore_raggio)) +
#  ylab("Scarto raggio") +
#  theme_minimal() +
#  coord_flip()+
#  scale_fill_viridis(discrete = FALSE) 
#
#```

```{r}
ggplot(trappist, aes(x=trappist$pl_name, y=trappist$pl_bmasse, size = trappist$pl_rade, color=trappist$pl_dens)) +
    geom_point() +
    scale_size(name="Raggio") +
    theme_minimal() +
    theme(axis.text.x = element_text(angle = 45, vjust = 0.5, hjust=1))+
    ylab("Massa") +
    xlab(" ") +
    scale_color_viridis(discrete=FALSE, name = "Densità") +
    geom_point(aes(x="Terra", y=1), colour="red")
   #aggiungiamo la terra al grafico

```


